臺灣高等法院刑事判決
110年度上訴字第436號
上  訴  人  
即  被  告  秦世寧
選任辯護人  林志忠律師
            鄭家旻律師
上列上訴人因詐欺案件，不服臺灣新竹地方法院109年度訴字第6
68號，中華民國109年11月27日第一審判決（起訴案號：臺灣新
竹地方檢察署108年度少連偵字第98號、108年度偵字第11172號
），提起上訴，本院判決如下：
    主  文
原判決關於甲○○部分撤銷。
甲○○無罪。
    理  由
一、公訴意旨略以：被告甲○○與簡鴻翔（業經原審判刑確定）、
    少年黃○○（姓名年籍資料詳卷，另由原審少年法庭審理）於
    民國107年12月間，加入詐欺集團，擔任持金融卡至自動櫃
    員機領取款項之工作，約定簡鴻翔、黃○○每人報酬均為成功
    提領款項2%，再由簡鴻翔以其所得報酬之半數支付被告。被
    告、簡鴻翔、黃○○及本案詐欺集團之其他成員3人以上，共
    同意圖為自己不法之所有，基於詐欺取財之犯意聯絡，由其
    他成員於民國107年12月14日，自稱蘆洲分局警察，致電人
    在新竹縣○○鎮○○街000號住處之乙○○，佯稱乙○○冒領健保費
    ，需交付款項監管云云，致乙○○陷於錯誤，依指示於同日下
    午2時許，匯款共新臺幣(下同)22萬元，至林益志（由檢察
    官移送臺灣高雄地方法院108年度審金訴字第105號併辦）設
    於永豐銀行帳號00000000000000號帳戶，由被告駕車搭載簡
    鴻翔、黃○○，由黃○○於同日下午2時45分至2時50分在臺中市
    ○區○○路0段000號全家便利商店鑫華門市共提領11萬5000元
    、同日下午3時37分在臺中市○區○○路00號萊爾富便利商店臺
    中太平店提領10萬元。因認被告涉犯刑法第339條之4第1項
    第2款之3人以上詐欺取財罪嫌等語。
二、按犯罪事實應依證據認定之，無證據不得認定犯罪事實；不
    能證明被告犯罪者，應諭知無罪之判決，刑事訴訟法第154
    條第2項、第301條第1項分別定有明文。而認定犯罪事實所
    憑之證據，雖不以直接證據為限，間接證據亦包括在內，然
    無論直接證據或間接證據，其為訴訟上之證明，均須達於通
    常一般之人不致有所懷疑，而得確信其為真實之程度，始得
    據為有罪之認定，倘其證明尚未達此一程度，仍有合理之懷
    疑，自不得遽為被告有罪之判決。且依無罪推定原則、被告
    無自證無罪之義務，苟積極證據不足為不利於被告事實之認
    定，即應為有利於被告之認定，更不必有何有利之證據。又
    被告或共犯之自白，不得作為有罪判決之唯一證據，仍應調
    查其他必要之證據，以察其是否與事實相符，刑事訴訟法第
    156條第2項定有明文。其立法目的係以補強證據擔保自白之
    真實性，亦即以補強證據之存在，藉之限制自白在證據上之
    價值。所謂補強證據，指除該自白本身外，其他足以證明自
    白之犯罪事實確具有相當程度真實性之證據而言。雖其所補
    強者，非以事實之全部為必要，但須因補強證據與自白之相
    互利用，足使犯罪事實獲得確信者，始足當之。　　
三、檢察官認上訴人即被告甲○○涉犯上開罪嫌，係以被告及共犯
    簡鴻翔、黃○○之供述、告訴人乙○○之指訴、帳戶交易明細、
    匯款申請書、提款監視錄影畫面翻拍照片等，為其論據。訊
    據被告堅決否認有何公訴人所指之上開犯行，辯稱：檢察官
    所指案發時間即107年12月14日下午，我與當時女友丙○○仍
    在車王飯店睡覺，並未駕車搭載簡鴻翔、黃○○；且我對於簡
    鴻翔、黃○○擔任詐欺車手並不知情，沒有共同參與本案詐欺
    犯罪等語。
四、經查，告訴人乙○○因接獲詐騙電話，致陷於錯誤，於107年1
    2月14日下午2時27分、2時43分許，接續匯款15萬元、7萬元
    （合計22萬元），至林益志設於永豐銀行帳號000000000000
    00號帳戶，嗣由：㈠黃○○於同日下午2時45分至2時50分許，
    在臺中市○區○○路0段000號全家便利商店鑫華門市，持簡鴻
    翔所交付上開永豐銀行帳戶金融卡，操作自動櫃員機提領現
    金合計11萬5千元；㈡不詳之人自上開永豐銀行帳戶，以網路
    轉帳10萬元至林益志設於國泰世華銀行帳號0000000000000
    號帳戶後，再由黃○○於同日下午3時37分許，在臺中市○區○○
    路00號萊爾富便利商店臺中太平店，持簡鴻翔所交付上開國
    泰世華銀行帳戶金融卡，操作自動櫃員提領現金10萬元等情
    ，業據簡鴻翔（少連偵卷一第12至14頁、原審卷第115頁）
    、黃○○坦承在卷（少連偵一第17至23頁、卷二第23頁），核
    與告訴人乙○○之指訴情節相符（少連偵卷一第48至50頁），
    且有林益志之供述可參（少連偵卷一第31至37頁、卷二第17
    至18頁），及帳戶交易明細（少連偵卷一第57至58頁）、匯
    款申請書（少連偵卷一第68頁）、提款監視錄影畫面翻拍照
    片（少連偵卷一第8頁）可稽，堪予認定。故本案續應予審
    究者，為被告是否駕車搭載簡鴻翔、黃○○前往領款？及其對
    於本案詐欺取財等犯行，是否知悉而與公訴意旨所指詐欺集
    團成員，具有犯意聯絡及行為分擔？
五、公訴人主要係以簡鴻翔、黃○○即起訴書所指共犯間之供述，
    認被告駕車搭載2人提領詐欺款項，並有報酬約定，而參與
    本案犯罪。然查，簡鴻翔、黃○○雖於108年7月3日、同年5月
    26日警詢時，分別供稱搭乘被告所駕車輛參與前往領款云云
    （少連偵一卷第13、19頁）。惟簡鴻翔隨後改稱：「第一次
    筆錄中所稱之我和黃○○、甲○○一起去提領款項，可能有誤」
    、「於107年12月那段期間，我們3人確實多次一起提領，但
    是有一些也是黃○○自己去提領的」等語（少連偵卷一第16頁
    ）；黃○○亦於原審審理時供稱：「(你每次搭配的車手都是
    簡鴻翔嗎？）有搭配過別人」等語（原審卷第291頁），足
    見其3人並非固定搭配，簡鴻翔就本案是否搭被告車輛前往
    領款一節，亦無法確認。又簡鴻翔、黃○○為前開警詢供述時
    ，距本案行為時間已逾5月，且除黃○○操作自動櫃員機提款
    之畫面外（少連偵卷一第8頁），別無其他人員或車輛之影
    響可供審認核對，則在其2人非僅參與單一提領行為，且無
    固定組合之情形下，能否僅憑記憶，正確指證所搭乘之交通
    工具，已非無疑。況簡鴻翔、黃○○與另一少年鄧○○，於同日
    即107年12月14日下午1時53分至56分許，另在臺中市○區○○
    路00號便利商店提領其他被害人之詐騙之款項，經臺灣臺中
    地方法院以108年度金訴字第70號判處罪刑在案，有該判決
    列印資料可參（原審卷第206頁），則在同日下午2時54分，
    距前次提領款項未及1小時之期間內，有無另由被告駕駛其
    他車輛，搭載簡鴻翔、黃○○2人，前往臺中市○區○○路0段000
    號便利商店提領本案詐得款項，更屬有疑。遑論被告租用之
    車號000-0000號自用小客車，於107年12月13日晚間搭載當
    時女友丙○○前往臺南找朋友，於案發當天即107年12月14日
    凌晨5時許返回臺中，投宿車王飯店，迄同日晚上10時退宿
    ，其間被告並未離開飯店等情，亦據證人丙○○於本院審理時
    結證在卷（本院卷第201至207頁），並有遠通電收股份有限
    公司108年10月4日總發字第1080001687號函所附國道車輛通
    行明細在卷可稽（本院卷第93至105頁）。因認被告辯稱其
    未在上開時、地，搭載簡鴻翔、黃○○提領款項等語，已非全
    然無據。　
六、關於公訴意旨所指被告參與犯罪之分工報酬部分，訊之簡鴻
    翔警詢係稱：「都是我交卡片給黃○○然後跟他一起坐車去上
    開地點提領詐欺款項，每到達一個地點後，都是黃○○下車提
    領，我在車上等他，之後領完款後，他會把卡片跟錢交還給
    我」、「他（指黃○○）也是抽2%，我的上游都會把我和黃○○
    的薪水一同給我，然後我再轉發給黃○○」等語（少連偵卷一
    第13頁）；黃○○亦稱：「都是簡鴻翔交給我卡片後我下車提
    領，之後再把款項及金額一併上交還簡鴻翔」等語（少連偵
    卷一第19頁）。全未敘及被告有何蒐集人頭帳戶、轉交金融
    卡與密碼、提領款項、經手犯罪所得、分配報酬或居中聯繫
    之行為。簡鴻翔更於歷次供述中，迭稱其與黃○○均不曾向被
    告透露擔任車手，被告對於本案詐欺並不知情（少連偵卷一
    第13頁、卷二第5頁、原審卷第118頁、262頁）；黃○○亦稱
    被告不知道其下車去做什麼等語（原審卷第293頁）。公訴
    人所指約定由簡鴻翔以所得報酬之半數支付被告一節，復無
    事證足以證明。自難僅憑簡鴻翔於檢察事務官詢問時稱：經
    過便利商店時我對被告說黃○○需要下車領錢等語（少連偵二
    卷第5頁）；黃○○於原審審理時稱：我在車上講過被介紹來
    做領錢的工作等語（原審卷第288頁），即認被告知悉並參
    與公訴意旨所指詐欺犯行。　
七、綜上所述，本案依檢察官所提出之證據，並未達於通常一般
    之人均不致有所懷疑，而得確信被告有罪之程度，自應為有
    利於被告之認定，因認本案不能證明被告犯罪，應為被告無
    罪之判決。原審未詳酌上情，遽予論罪科刑，即有未洽。被
    告上訴，否認犯罪，指摘原判決不當，為有理由，應由本院
    將此部分撤銷，並為被告無罪之判決。
據上論斷，應依刑事訴訟法第369條第1項前段、第364條、第301
條第1項，判決如主文。
本案經檢察官賴佳琪提起公訴，檢察官董怡臻到庭執行職務。
中　　華　　民　　國　　110 　年　　9 　　月　　30　　日
              　　刑事第六庭    審判長法　官  劉方慈
                                      法　官  許曉微
                                      法　官  朱嘉川
以上正本證明與原本無異。
被告不得上訴。
檢察官如不服本判決，應於收受送達後20日內向本院提出上訴書
狀，其未敘述上訴之理由者並得於提起上訴後20日內向本院補提
理由書（均須按他造當事人之人數附繕本）「切勿逕送上級法院
」。
                                      書記官  尤朝松
中　　華　　民　　國　　110 　年　　10　　月　　1 　　日